【裁判字號】    99,交聲,526
【裁判日期】    991007
【裁判案由】    聲明異議
【裁判全文】
臺灣嘉義地方法院交通事件裁定         99年度交聲字第526號
    原處分機關  交通部公路總局嘉義區監理所嘉義市監理站
    異  議  人  甲○○
上列異議人即受處分人因違反道路交通管理處罰條例案件，對於
交通部公路總局嘉義區監理所於民國99年9月10日所為之處分（
原處分案號：嘉監義裁字第裁76—Z00000000號），聲明異議，
本院裁定如下：
    主  文
異議駁回。
    理  由
一、原處分機關裁決意旨略以：異議人即受處分人甲○○（下稱
    異議人），於民國99年7月29日下午4時40分許，駕駛車牌號
    碼VN-7066號自用小客車，於國道1號南下247公里斗南收費
    站，經內政部警政署國道公路警察局第四警察隊斗南分隊（
    下稱國道四隊）員警以公警局交字第Z00000000號舉發違反
    道路交通管理事件通知單（下稱舉發通知單），舉發異議人
    「未繫安全帶」之交通違規事實，異議人於逾越通知單所載
    應到案日期30日內提出陳述，經舉發機關查復違規屬實，原
    處分機關遂於99年9月10日作成嘉監義裁字第裁76—
    Z00000000號裁決書（下稱原處分書），以異議人有「汽車
    行駛於高速公路上汽車駕駛人或前座乘客未繫安全帶（一人
    ）」之違規事實，而依道路交通管理處罰條例第31條第2項
    之規定，裁處異議人新臺幣（下同）3,300元之罰鍰等語。
二、異議人則以：伊於99年7月29日下午4時40分許，駕駛車牌號
    碼VN-7006號自用小客車，南下行經國道1號斗南收費站，經
    警臨檢，伊當時有繫安全帶，詎員警竟以伊未繫安全帶為由
    予以開單，又員警指稱伊未繫安全帶而為開單，並未檢附任
    何違規照片或相關證據，係有違法令，為此聲明異議，請求
    撤銷原處分等語。
三、按汽車行駛於道路上，其駕駛人或前座乘客未繫安全帶者，
    處駕駛人新臺幣1,500元罰鍰；其實施及宣導辦法，由交通
    部定之。汽車行駛於高速公路，違反前項規定者，處駕駛人
    新臺幣3,000元以上6,000元以下罰鍰。道路交通管理處罰條
    例第31條第1、2項分別定有明文。又按交通勤務警察或依法
    令執行交通稽查任務人員，開單舉發違反道路交通管理處罰
    條例所列之違規事實，經公路主管機關或警察機關所為之裁
    決處罰，本質上為行政處分，係公務員基於職務上權力，依
    法就特定之具體事件所為具公法上效果之單方行政行為，基
    於公務員為公法上行為具有公信力之原則，該行政行為當可
    被推定為真正，其據以依法處分之事實認定亦為正確無誤。
    本此公信原則，乃立法者賦予行政機關制定違反道路交通管
    理事件統一裁罰基準及處理細則，使執勤警員得當機處分以
    達其維護交通秩序、安全之行政目的。
四、查異議人，於99年7月29日下午4時40分許，駕駛車牌號碼
    VN-7006號自用小客車，於國道1號斗南收費站，經國道四隊
    員警以異議人「未繫安全帶」之交通違規事實予以舉發，原
    處分機關遂於99年9月10日作成嘉監義裁字第裁76—Z000000
    00號裁決書，以異議人有「汽車行駛於高速公路上汽車駕駛
    人或前座乘客未繫安全帶（一人）」之違規事實，而依道路
    交通管理處罰條例第31條第2項之規定，裁處異議人新臺幣
    （下同）3,300元之罰鍰等情。為異議人於異議狀陳明在卷
    ，並有舉發違反道路交通管理事件通知單、裁決書在卷可佐
    ，自堪認定。異議人雖以前詞置辯，惟查：
 (一)證人即當日舉發員警乙○○於本院調查時證稱：伊與另外3為
   員警在執行路檢、逐車攔檢，於99年7月29日下午16時40分許
   ，異議人行經收費站第11車道，發現異議人繳費時未繫安全
   帶，故於異議人繳完費後攔車予以舉發，異議人係在渠等攔
   車同時，才將安全帶繫上，而伊開單時，異議人在場並無意
   見等語綦詳（見本院卷第24、25頁）。查證人乙○○與異議
   人並不相識，亦無嫌怨，衡情應不致在到庭具結擔保其證言
   可信度之情況下，仍甘冒偽證罪責，任意誣指異議人未繫安
   全帶，參以證人乙○○就當日執勤、異議人之駕車進收費站
   繳費情形、攔查所見過程等節，均能清楚描述，而無瑕疵可
   指，基於公務員為公法上行為具有公信力之原則，證人乙○
   ○舉發異議人未繫安全帶之違規事實當可推定為真正。
 (二)又參諸證人乙○○所提出當日之錄影光碟以觀，異議人駕駛V
   N-7006號自用小客車進入收費站，員警係站在收費站之安全
   島上可清楚看見異議人於車內有無繫安全帶之情況，況異議
   人於員警製作罰單之際，對於未繫安全帶並無任何異議，僅
   表示不願簽名等情，有譯文及光碟內容附卷可稽，足認證人
   乙○○舉發異議人未繫安全帶，當不致於有誤判之情形。
 (三)另證人乙○○雖未能提出異議人違規照片或攝影畫面供異議
   人檢視，然當場舉發交通違規並不以攝影或照相存證為其要
   件，亦不以舉發錄影或照片為唯一之證明方法，若舉發警員
   係親眼見聞違規經過，並經以證人之身分具結後為證述，此
   證人證詞仍不失為證明方法之一種。若強求各種交通違規行
   為均需以照片為其裁罰依據，事實上殆不可行，蓋諸多違規
   行為之發生難以預期，違規狀態稍縱即逝，如闖紅燈（在未
   設置闖紅燈自動照相儀器之處所）；未戴安全帽之騎士見警
   攔查，隨即戴上安全帽；未繫安全帶之汽車駕駛見警攔查，
   隨即繫上安全帶等情形，根本無法期待此類違規行為均須攝
   影或照相為證。又道路交通管理處罰條例第7條之2第1項第7
   款雖規定「以科學儀器取得證據資料證明其行為違規」，然
   上開規定僅限於當場不能或不宜攔截製單舉發，而為逕行舉
   發時，始有其適用，非謂當場攔停舉發亦應以該證據方法為
   之，其舉發始為適法。故本件雖無異議人違規之攝影或照片
   ，亦難據此認證人乙○○舉發方式有何不當。
五、綜上，異議人於確有駕車行駛於高速公路未繫安全帶之違規
    事實。原處分機關依據道路交通管理處罰條例第31條第2項
    之規定予以裁罰，於法即無不當。本件聲明異議為無理由，
    應予駁回。
六、據上論斷，應依道路交通管理處罰條例第87條第2項，道路
    交通案件處理辦法第19條規定，裁定如主文。
中    華    民    國    99    年   10    月    7    日
                  交通法庭法  官  葉淑儀
上列正本證明與原本無異。
如不服本裁定，應於裁定送達後5日內向本院提出抗告狀（應附
繕本）。
中    華    民    國    99    年   10    月    7    日
                          書記官  劉美娟

司法院資訊處製作；財團法人民間司法改革基金會備份。
